臺灣高雄地方法院刑事裁定　　　　　　 94年度交聲字第650號
原處分機關　高雄市政府
異　議　人　甲○○
上列受處分人因聲明異議案件，對於高雄市政府民國94年11月28
日所為之處分（原處分案號：高市府交裁警字第裁32－B0000000
0 號）聲明異議，本院裁定如下：
    主  文
異議駁回。
    理  由
一、聲明異議意旨略以：(一)本件舉發違規事實為未靠右側停車，
    惟該路段旁因停放機車、放置招牌，實已無法靠路邊40公分
    停車。(二)經詢員警及附近商家均稱該路段通常僅舉發斜停車
    輛，對於與道路平行停放之車輛並不舉發，本件應係舉發斜
    停車輛拍照蒐證時，附帶將異議人與道路平行停放之車輛一
    併舉發，執法顯有不公。(三)本件舉發之員警係在行進中之警
    車內偷拍，並未到場舉發，舉發方式令異議人不服。(四)常見
    警車亦未遵守緊鄰道路右側停放之規定，並未以身作則，卻
    對民眾未靠右側停車嚴加舉發，並無公信力。(五)異議人僅係
    至西藥房購物而臨時停車，但現場並無任何警告標示，附近
    道路亦無劃設停車格，實難遵守緊靠右側停車之規定，且異
    議人當時已盡量靠右停車，且車上有留人等候，並未阻礙交
    通過久。為此，依法聲明異議，請求撤銷原處分等語。
二、按汽車駕駛人停車時，不依順行方向，或不緊靠道路右側，
    或併排停車，或單行道不緊靠路邊停車者，處新臺幣（下同
    ）6 百元以上1 千2 百元以下罰鍰，道路交通管理處罰條例
    第56條第1 項第6 款定有明文。次按快慢車道分隔線（白實
    線），用以指示快車道外側邊緣之位置，劃分快車道與慢車
    道之界線；又停車時應依車輛順行方向緊靠道路右側，其右
    側前後輪胎外側距離緣石或路面邊緣不得逾40公分，道路交
    通標誌標線號誌設置規則第183 條之1 、道路交通安全規則
    第112條第2項亦分別規定明確。
三、本件異議人於民國94年12月1 日駕駛車牌號碼ZE－5275自用
    小客車，行經高雄市○○○路，將該車停放路旁，未緊靠道
    路右側，嗣遭原處分機關依道路交通管理處罰條例第56條第
    1 項第6 款之規定，裁處罰鍰9 百元等情，為異議人於聲明
    異議狀所自承，並有舉發違反道路交通管理事件通知單、裁
    決書及照片1 幀附卷可稽，此部分之事實，堪以認定。異議
    人雖以前詞置辯，惟查：
 (一) 依卷內照片所示，異議人所駕駛之車號ZE－5275號自用小客
    車，確因路旁停放機車，而未能緊靠路邊，其右側前後輪胎
    外側距離路面邊緣恰為1 部機車長度，遠逾法定距離40公分
    ，而其左側後輪胎壓在劃分快慢車道之分隔線（白實線）上
    ，左側前輪胎外側則已超出慢車道，而跨越快車道內，對於
    行駛於該路段快、慢車道之其他車輛，顯已造成妨礙。又前
    開法規之所以規定停車時須緊靠路邊，並具體規定其右側前
    後輪胎外側距離路面邊緣不得逾40公分，其規範目的在於避
    免妨礙其他行駛於快、慢車道車輛之通行。準此，倘路邊原
    有停放機車或其他障礙物阻擋，致不能緊靠路邊停放，即應
    放棄停放該處，而應另覓停車地點，以免妨礙其他車輛通行
    。本件異議人既未考量自身車輛寬度，仍勉強停放該處，致
    明顯妨礙前開道路之通行，自不得以路旁更有停放機車及放
    置招牌置辯，認其並未違規。
 (二) 異議人所稱該路段通常僅舉發斜停車輛，對於與道路平行停
    放之車輛並不舉發，本件應係舉發斜停車輛拍照蒐證時，附
    帶將異議人與道路平行停放之車輛一併舉發云云，並無實據
    ，且依上開照片所示異議人停車情形，其確已違反不緊靠道
    路右側之規定，舉發機關自得依前開規定而為舉發，縱依照
    片所示更有其他斜停車輛，然此僅屬違規情節輕重有所不同
    而已，要難據此認定原處分有何違法或不當之處。
 (三) 依道路交通管理處罰條例第7 條第1 項之規定，道路交通管
    理之稽查，違規紀錄，由交通勤務警察，或依法令執行交通
    稽查任務人員執行之。同條例第7 條之2 第1 項、第2 項復
    規定，汽車駕駛人違規停車而駕駛人不在場，當場不能或不
    宜攔截製單舉發者，得對汽車所有人逕行舉發處罰；前項逕
    行舉發，應記明車輛牌照號碼、車型等可資辨明之資料，查
    明汽車所有人姓名或名稱、住址後，製單舉發處罰之。此外
    ，別無規定須先予勸導始得舉發，或有何限制僅得當場舉發
    ，不得以拍照後逕行舉發之規定。本件縱如異議人所述，係
    員警於行進中之警車內拍照，因該路段僅二線道，路旁又無
    空位可供臨時停車，為避免因下車舉發本件違規停車，反致
    影響交通，應認有不宜當場攔截製單舉發之情形，是舉發單
    位縱以拍照方式，事後逕行舉發，亦無任何違法或不當。
 (四) 至於異議人另稱常見警車亦有類似之違規，未能以身作則乙
    節，仍無實據，且與本件處分是否違法或不當並無關聯，縱
    其所述為真，亦僅屬發現之民眾得依道路交通管理處罰條例
    第7 條之1 規定，敘明違規事實或檢具違規證據資料，向公
    路主管或警察機關檢舉，與本件違規殊屬無涉。
 (五) 本件異議人固已盡量靠右側停車，惟仍與路面邊緣距離1 部
    機車長度，遠逾40公分，且顯已跨越快慢車道分隔線，致阻
    礙其他車輛通行，已如前述。此一違規，不因是否臨時停車
    、車上是否有人、阻礙交通久暫而為不同認定，僅需有此事
    實即構成違規。又該項規定存在已久，駕駛人通過考試取得
    駕駛執照，自應熟悉各該交通法令規定，道路交通主管機關
    殊無可能為每項規定均設置警告標示。綜上，異議人前開所
    辯，均非可採。原處分機關援引上開規定，裁處異議人罰鍰
    9 百元，適用法規並無不合之處，其裁罰亦屬妥當。本件異
    議為無理由，應予駁回。
四、依道路交通案件處理辦法第19條，裁定如主文。
中　　華　　民　　國　　94　　年　　12　　月　　20　　日
                  交通法庭    法　官  林柏壽
以上正本證明與原本無異。
如不服本裁定應於送達後5日內向本院提出抗告狀。
中　　華　　民　　國　　94　　年　　12　　月　　20　　日
                              書記官  林國龍
